【裁判字號】    99,交聲,196
【裁判日期】    990211
【裁判案由】    聲明異議
【裁判全文】
臺灣彰化地方法院交通事件裁定         99年度交聲字第196號
原處分機關  交通部公路總局臺中區監理所彰化監理站
異  議  人  甲○○
即受處分人
上列異議人即受處分人因違反道路交通管理處罰條例案件，對於
原處分機關於民國99年2月5日之處分聲明異議（原處分案號：彰
監4字第裁64-I00000000號），本院裁定如下：
    主  文
原處分撤銷。
甲○○汽車駕駛人，駕駛汽車經測試檢定，酒精濃度超過規定標
準，處罰鍰新臺幣萬元，並接受道路交通安全講習。
    理  由
一原處分機關交通部公路總局臺中區監理所彰化監理站裁決意旨
  ：異議人即受處分人甲○○於民國99年2月1日凌晨4時21分許
  ，酒精濃度已超過規定標準，仍騎乘車牌號碼TOT-777號輕型
  機車，行經彰化縣彰化市○○街42巷25號前，經警舉發，爰依
  道路交通管理處罰條例第35條第1項第1款、第24條第1項第2款
  處罰鍰新臺幣（下同）3萬元，吊扣汽車（普通小型車）駕駛
  執照12個月，並施以道安講習。
二聲明異議意旨：因機車駕駛執照業經註銷，竟被吊扣普通小型
  車駕駛執照，裁罰不當。
三按汽車駕駛人，駕駛汽車經測試檢定，有酒精濃度超過規定標
  準之情形者，處1萬5千元以上6萬元以下罰鍰，當場移置保管
  該汽車及吊扣其駕駛執照1年，並應接受道路交通安全講習，
  道路交通管理處罰條例第24條第1項第2款、第35條第1項第1款
  分別定有明文。次按同條例第68條於95年3月1日修正施行後規
  定「汽車駕駛人，因違反本條例及道路交通安全規則之規定，
  受吊銷駕駛執照處分時，吊銷其持有各級車類之駕駛執照」，
  其立法理由略謂「原條文將違法或違規駕駛人所持有各級車輛
  之駕駛執照一併吊扣或吊銷，失之過酷，影響人民工作及生活
  過鉅，爰修正之」，修正後該條係將原有條文中之「吊扣或」
  3字刪除，故受吊扣駕駛執照處分時，不再吊扣其持有各級車
  類之駕駛執照，僅於受吊銷駕駛執照處分時，始吊銷其持有各
  級車類之駕駛執照。
四經查：受處分人係於99年2月1日違規，依前揭說明，受吊扣駕
  駛執照處分時，不再吊扣其持有之各級車類駕駛執照，故原處
  分機關於作成吊扣駕駛執照處分時，應就行為人所應吊扣之駕
  駛執照種類予以限定，始符合依法行政原則。又受處分人領有
  普通小型車駕駛執照，違規時重型機車駕駛執照業經註銷，而
  無照騎乘輕型機車，此有原處分機關裁決書、舉發違反道路交
  通管理事件通知單、汽車駕駛人查詢資料在卷可參，原應僅限
  制其駕駛輕型機車之權利，即吊扣其輕型機車駕駛執照，始符
  依法行政原則，原處分機關裁處吊扣普通小型車駕駛執照，剝
  奪受處分人駕駛普通小型車之用路權，與依法行政原則難認無
  違，本件原應僅吊扣輕型機車駕駛執照，以避免過度影響人民
  之工作及生活，始符合修法本旨。本件受處分人既係騎乘輕型
  機車，違反道路交通管理處罰條例第35條第1項第1款之規定，
  揆諸前揭法律規定及說明意旨，原處分機關即僅能吊扣其輕型
  機車駕駛執照，並無得吊扣受處分人持有普通小型車駕駛執照
  之依據，自不得因受處分人違規當時重型機車駕駛執照業經註
  銷，改以吊扣普通小型車駕駛執照代之。是原處分機關以受處
  分人有上開違規行為，裁處吊扣受處分人之普通小型車駕駛執
  照，已難謂係適法之處分。又上開處置方式，雖可能產生無照
  駕駛之駕駛人，反而較有照駕駛之駕駛人得受有毋需吊扣駕駛
  執照處罰利益之疑慮，然行政行為，採取之方法所造成之損害
  不得與欲達成目的之利益顯失均衡，行政程序法第7條第3款定
  有明文，本件受處分人於違規當時並無輕型機車駕駛執照可供
  吊扣，原處分機關吊扣受處分人之普通小型車駕駛執照，雖可
  達成完全杜絕受處分人將來繼續酒醉駕車之目的，惟亦同時造
  成剝奪受處分人駕駛普通小型車之結果，對其生活影響甚大，
  甚而危及其就業謀生問題，此所造成之損害，與欲達成目的之
  利益（限制受處分人駕駛輕型機車，以預防酒醉駕駛所造成之
  危害）顯失均衡，復與前揭道路交通管理處罰條例第68條之修
  法意旨亦不相符合，自有未洽。
五綜上所述，受處分人領有普通小型車駕駛執照，無照騎乘輕型
  機車，酒精濃度超過規定標準之違規行為，固屬事證明確，然
  原處分機關依道路交通管理處罰條例第35條第1項第1款吊扣受
  處分人汽車駕駛執照12個月部分，於法無據，且異議人並未領
  有輕型機車駕駛執照可供執行吊扣，其無從吊扣輕型機車駕駛
  執照之結果，即與吊扣駕駛執照部分不罰無異，自應由本院撤
  銷原處分，並自為裁定如主文第2項所示。
六按汽車駕駛人未領有駕駛執照駕駛小型車或機器腳踏車者，處
  6千元以上1萬2千元以下罰鍰，道路交通管理處罰條例第21 條
  第1項第1款定有明文。受處分人既係無照騎乘輕型機車而違規
  ，是否應依上開規定處罰，依原處分機關移送之卷證，尚欠明
  瞭，自應由原處分機關另為適法處理，一併敘明。
據上論斷，應依道路交通管理處罰條例第87條第2 項，道路交通
案件處理辦法第20條，裁定如主文。
中    華    民    國    99    年    2    月    11     日
                  交通法庭  法  官      廖政勝
以上正本證明與原本無異。
如不服本裁定，應於裁定送達後五日內向本院提出抗告狀(須附
繕本 )。
中    華    民    國    99    年    2    月    11     日
                            書記官     莊何江

司法院資訊處製作；財團法人民間司法改革基金會備份。
